臺灣臺中地方法院簡易民事判決
                                    110年度中建簡字第8號
原      告  宇昇工程有限公司

法定代理人  吳永騏  


被      告  施明杲  

上列當事人間給付工程款事件，本院於民國110年8月17日言詞
辯論終結，判決如下：
    主      文
被告應給付原告新臺幣296,700元，及自民國107年4月1日起至
清償日止，按年息百分之5計算之利息。
訴訟費用由被告負擔。
本判決得假執行。但被告如以新臺幣296,700元為原告預供擔保
，得免為假執行。
    事實及理由
一、原告主張：被告於民國105年8月18日委由原告承攬施作工程
    ，尚有新台幣（下同）296,700元未給付，兩造前經成立和
    解契約，被告並簽發同面額、到期日為107年3月31日之支票
    一紙（下稱系爭支票）予原告，作為支付上開款項之用，然
    被告於到期日前卻對系爭支票聲請假處分，經本院以107年
    度全字第15號裁定在案，致原告無法依上開和解契約受償。
    前揭兩造工程款爭議歷經前案即本院107年度建字第22號、
    臺灣高等法院臺中分院107年度建上易字第32號審理，被告
    均獲得敗訴判決，且被告於108年提再審訴訟，亦經臺灣高
    等法院臺中分院以108建再易字第1號裁定駁回確定，全案已
    告終結，被告自應給付原告上開工程款296,700元，工程尾
    款當初都已經有經過協商扣除瑕疵部分了，並且已經達成和
    解了，如同前案民事判決中所述。爰依法提起本訴訟等語，
    並聲明：（一）被告應給付原告296,700元，及自107年4月1
    日起至清償日止，按年息百分之5計算之利息。（二）訴訟
    費用由被告連帶負擔（由於被告僅有1人，故「連帶」二字
    應屬明顯誤載，附此敘明）。
二、被告則以：被告對於原告之請求並未置之不理，是因原告承
    攬的工程都尚未完成，本即無權受領尾款，且前開票據業已
    於107年3月12日聲請假處分，原告確實無提示之可能。又原
    告於歷次審理過程中，並未提出利息之請求，本次訴訟請求
    利息自107年4月1日起至清償日止，按年息百分之5計算之利
    息，並無理由。被告之前會提存的原因，是因為要聲請假處
    分，為供擔保而提存，並非是要給付尾款予原告的意思而提
    存等語，資為抗辯，並聲明：（一）原告之訴及假執行聲請
    均駁回。（二）訴訟費用由原告負擔。（三）如受不利判決
    ，願供擔保請准免為假執行。
三、得心證之理由：
（一）按學說上所謂之爭點效，係指法院於確定判決理由中，就
      訴訟標的以外當事人所主張之重要爭點，本於當事人辯論
      之結果已為判斷時，除有顯然違背法令，或當事人已提出
      新訴訟資料足以推翻原判斷之情形外，於同一當事人就與
      該重要爭點有關所提起之他訴訟，不得再為相反之主張，
      法院亦不得作相反之判斷，以符民事訴訟法上之誠信原則
      而言。是爭點效之適用，必須前後兩訴訟當事人同一，且
      前案就重要爭點之判斷非顯然違背法令，及當事人未提出
      新訴訟資料足以推翻原判斷等情形始足當之（最高法院99
      年度臺上字第781號判決意旨參照）。又「爭點效」理論
      乃係由「直接禁反言」與「附帶禁反言」原則所組成，「
      直接禁反言」原則適用於與前訴訟具有同一訴訟標的之後
      訴，僅例外地不受前訴既判力排斥之情形；至「附帶禁反
      言」原則，則係適用於前訴與後訴之訴訟標的不同時。另
      基於自己責任原理及權利失效原則，法院於確定判決理由
      中，已就訴訟標的以外當事人所主張之重要爭點，本於當
      事人辯論之結果已為判斷時，除有顯然違背法令，或當事
      人已提出新訴訟資料足以推翻原判斷之情形外，於同一當
      事人間就與該重要爭點有關所提起之他訴訟，不得再為相
      反之主張，法院亦不得作相反之判斷，以符民事訴訟法上
      之誠信原則。
（二）經查，本件原告係主張被告於105年8月18日委由原告承攬
      施作工程，經結算後，兩造成立和解契約，被告就結算之
      金額296,700元開立系爭支票交付予原告，作為支付兩造
      間工程債權債務關係下，被告應給付原告之工程款項，惟
　　　因被告已就系爭支票於另案中聲請假處分，故原告迄未受
      償。而觀以前案即本院107年度建字第22號、臺灣高等法
      院臺中分院107年度建上易字第32號可悉，係被告請求原
      告給付被告另外僱工所支出工程款項之賠償，然法院審理
      後，於理由中認定，兩造已就約定工程之施工進度、瑕疵
      進行討論、結算費用，達成雙方債權債務關係以296,700
      元和解之合致意思表示，被告並因此開立系爭支票予原告
      ，是前開兩造之主張及抗辯，均經前案即本院107年度建
      字第22號、臺灣高等法院臺中分院107年度建上易字第32
      號判決列為足以影響判決結果之主要爭點，經兩造各為充
      分之舉證，一如訴訟標的極盡其攻擊、防禦之能事，並使
      當事人適當而完全之辯論，由法院為實質上之審理判斷，
      有前案2份判決在卷可據（見本院卷第87-97頁），判決結
      果經被告提起再審後，亦經臺灣高等法院臺中分院以108
      年度建再易字第1號裁定駁回再審之訴在案（見本院卷第9
      9、100頁）。本院衡以本件訴訟與前案即本院107年度建
      字第22號、臺灣高等法院臺中分院107年度建上易字第3
      2號訴訟，均包含了兩造間是否已就工程保留款296,700元
      成立和解之審酌，前案2判決亦無顯然違背法令之情形；
      且本件兩造於訴訟中所提訴訟資料、攻擊防禦方法與前案
      2判決審理中所提，均大致相同，是基於訴訟上之誠信原
      則及當事人公平之訴訟法理，應認定前案確定判決理由中
      ，就兩造間工程保留款296,700元是否成立和解契約等
      爭點所為之判斷，於本件訴訟中有爭點效之適用。 　　
（三）本件原告主張：被告於105年8月18日委由原告承攬施作工
      程，尚有296,700元未給付，兩造前經成立和解契約，被
      告並簽發系爭支票一紙予原告，作為支付上開款項之用，
      然系爭支票事後卻遭被告於另案中聲請假處分，並為擔保
      之提存，致原告無法依上開和解契約受償等情，有系爭支
      票退票理由單、本院107年度全字第15號裁定、前案即本
      院107年度建字第22號判決、臺灣高等法院臺中分院107年
      度建上易字第32號判決影本在卷可憑（11，本院卷第85-9
      7頁），且經本院依職權調取107年度存字第422號提存卷
      宗，核閱屬實，是認原告之主張為真實。原告依據兩造間
      之和解契約，請求被告給付其工程保留款296,700元，乃
      屬有理。
（四）被告雖辯稱：被告對於原告之請求並未置之不理，是因原
      告的工程都尚未完成，本即無權受領尾款等語，然查，被
      告該部分所辯之事實，業經兩造討論工程進度、瑕疵後，
      進行結算，成立和解契約，而未能再行翻異，此業經前案
      即本院107年度建字第22號、臺灣高等法院臺中分院107年
      度建上易字第32號判決認定屬實，是被告此一部份之抗辯
      ，要無可採。至被告另辯稱：原告於歷次審理過程中，並
      未提出利息之請求，本次訴訟原告請求自107年4月1日起
      至清償日止，按年息百分之5計算之利息，並無理由等語
      。因承前所述，被告於105年8月18日委由原告承攬施作工
      程，經就工程進度、瑕疵進行討論、結算後，兩造成立和
      解契約，被告就結算之金額296,700元開立系爭支票交付
      予原告，作為支付兩造間工程債權債務關係下，被告應給
      付原告之工程款項，是系爭支票上所載之到期日107年3月
      31日，應得認定為當初兩造約定清償296,700元之最後期
      限，今被告尚未給付，原告當得請求自期限翌日即107年4
      月1日起計算之遲延利息，不因原告是否曾經於前案中主
      張利息而有不同。再按遲延之債務，以支付金錢為標的者
      ，債權人得請求依法定利率計算之遲延利息；另應付利息
      之債務，其利率未經約定，亦無法律可據者，週年利率為
      百分之5，民法第233條第1項前段及第203條定有明文。綜
      觀全卷，並無證據得以認定兩造就296,700元工程款有何
      利率之約定，是依上揭規定，原告請求被告給付法定年息
      百分之5計算之利息，應屬可採。
（五）本件兩造主張及抗辯已於前案即本院107年度建字第22號
      、臺灣高等法院臺中分院107年度建上易字第32號判決，
      於判決理由中為判斷，具有爭點效，又無顯然違背法令，
      或當事人已提出新訴訟資料足以推翻原判斷之情形，是於
      同一當事人兩造間，就與該重要爭點有關所提起之本件訴
      訟，不得再為相反之主張，法院亦不得作相反之判斷，以
      符民事訴訟法上之誠信原則。原告本件之主張核屬有據，
      為有理由。
四、從而，原告依和解契約請求被告給付296,700元，及自107年
    4月1日起至清償日止，按年息百分之5計算之利息，為有理
    由，應予准許。
五、本件事證已臻明確，兩造其餘攻擊防禦方法及所舉證據，經
    審酌結果，與本件判決結論均無影響，爰不一一論述，附此
    敘明。
六、本件係就民事訴訟法第427條第1項訴訟適用簡易程序所為被
    告敗訴之判決，故依同法第389條第1項第3 款之規定，自應
    依職權宣告假執行。另爰依同法第392條第2項之規定，依被
    告之聲請宣告被告預供擔保後，得免為假執行。
七、訴訟費用負擔之依據：民事訴訟法第78條。 
中　　華　　民　　國　　110 　年　　9 　　月　　14　　日
                      臺灣臺中地方法院臺中簡易庭
                                  法  官  林秉暉
以上正本係照原本作成。
如不服本判決，應於送達後20日內，向本院提出上訴狀並表明上
訴理由，如於本判決宣示後送達前提起上訴者，應於判決送達後
20日內補提上訴理由書（須附繕本）。如委任律師提起上訴者，
應一併繳納上訴審裁判費。
中　　華　　民　　國　　110 　年　　9 　　月　　14　　日
                                  書記官  王志伃